【裁判字號】    99,訴,249
【裁判日期】    990630
【裁判案由】    毒品危害防制條例
【裁判全文】
臺灣板橋地方法院刑事判決               99年度訴字第249號
公  訴  人  臺灣板橋地方法院檢察署檢察官
被      告  甲○○
上列被告因違反毒品危害防制條例案件，經檢察官提起公訴（98
年度毒偵字第8191號），被告於本院準備程序中就被訴事實為有
罪之陳述，經本院合議庭裁定由受命法官獨任進行簡式審判程序
，判決如下：
    主  文
甲○○施用第一級毒品，累犯，處有期徒刑拾月。
    事  實
一、甲○○於民國87年間因違反麻醉藥品管理條例、重利、妨
    害自由等案件，經本院以88年度訴字第66號判決分別判處有
    期徒刑5 年2 月、8 月、4 月，應執行有期徒刑6 年確定。
    又因施用第一、二級毒品案件，經本院以88年度訴字第18
    89號判決分別判處有期徒刑8 月、6 月，應執行有期徒刑1
    年確定；又因違反槍砲彈藥管制條例案件，經本院以88年
    度訴字第659 號判決判處有期徒刑1 年4 月，經上訴後，經
    臺灣高等法院以88年度上訴字第3005號判決駁回上訴而確定
    ；另於90年間因違反稅捐稽徵法案件，經臺灣臺北地方法
    院以91年度訴字第816 號判決判處有期徒刑4 月確定；上開
    至所示之4 罪，嗣經同院以96年度聲減字第3309號裁定
    減刑並更定應執行刑為有期徒刑1 年4 月確定，並與前揭
    所示之應執行刑有期徒刑6 年接續執行，於96年1 月19日假
    釋併付保護管束出監，迄96年10月29日保護管束期滿，假釋
    未經撤銷，未執行之刑，以已執行論（於本案構成累犯）。
    另於97年間因施用第一、二級毒品案件，經本院以97年度毒
    聲字第278 號裁定送觀察、勒戒後，因認有繼續施用毒品傾
    向，復經本院以97年度毒聲字第1166號裁定令入戒治處所施
    以強制戒治，於98年1 月19日執行完畢釋放出所，並經臺灣
    板橋地方法院檢察署檢察官以98年戒毒偵字第84號為不起訴
    處分確定。
二、詎甲○○仍不知悔改，而於前揭觀察勒戒、強制戒治執行完
    畢釋放後5 年內，復基於施用第一級毒品海洛因及第二級毒
    品甲基安非他命之犯意，於98年10月30日下午4 時20分許為
    警採尿回溯26小時內某時( 不含為警查獲至採尿期間) ，在
    臺北縣中和市○○街29巷23弄2 之3 號4 樓，以將海洛因及
    甲基安非他命同置於鋁箔紙上燒烤之方式，施用海洛因及甲
    基安非他命一次( 起訴書誤載施用甲基安非他命之時間，及
    略載施用海洛因及甲基安非他命之地點、方式部分，均應予
    以補充) 。嗣於98年10月30日上午11時30分，經警在臺北縣
    板橋市○○○路20號10樓之2 執行搜索，當場查獲甲○○，
    並得其同意後採集其尿液檢體送請鑑驗後，結果呈嗎啡、可
    待因及甲基安非他命陽性反應，始悉上情。
三、案經臺北縣政府警察局板橋分局移送臺灣板橋地方法院檢察
    署檢察官偵查後提起公訴。
    理  由
一、程序方面：按除被告所犯為死刑、無期徒刑、最輕本刑為3
    年以上有期徒刑之罪或高等法院管轄第一審案件者外，於第
    一次審判期日前之準備程序進行中，被告先就被訴事實為有
    罪之陳述時，審判長得告知被告簡式審判程序之旨，並聽取
    當事人、代理人、辯護人及輔佐人之意見後，裁定進行簡式
    審判程序，刑事訴訟法第273 條之1 第1 項定有明文。經核
    ，本件被告甲○○所犯係死刑、無期徒刑、最輕本刑為3 年
    以上有期徒刑以外之罪，其於準備程序中就被訴事實為有罪
    之陳述，經法官告知簡式審判程序之旨，並聽取公訴人、被
    告之意見後，本院爰依首揭規定，合議裁定由受命法官獨任
    進行簡式審判程序，合先敘明。
二、上揭犯罪事實，業據被告於本院準備程序及審理時坦承不諱
    ，且被告為警查獲後所採集之尿液經送驗結果，呈嗎啡、可
    待因及甲基安非他命陽性反應，此有臺灣檢驗科技股份有限
    公司98年11月18日濫用藥物檢驗報告、臺北縣政府警察局板
    橋分局毒品危害防制條例案被移送人姓名及代碼對照表各1
    份在卷可憑。而按海洛因經注射或吸入人體後，約80% 於24
    小時內自尿中排出，一般而言，尿液中能否驗出嗎啡陽性反
    應與其投與量、投與途徑、採尿時間、個人體質及檢測方法
    之靈敏度有關，國外曾有文獻報導注射6 毫克之海洛因鹽酸
    鹽，其代謝物嗎啡之平均可檢出時限約為26小時，業經行政
    院衛生署藥物食品檢驗局於81年9 月8 日以藥檢壹字第8114
    885 號函述綦詳。而（甲基）安非他命經口服投與後，約70
    % 於24小時內自尿中排出，約90% 於96小時內自尿中排出，
    且（甲基）安非他命成分之檢出，與其投與方式、投與量、
    個人體質、採尿時間與檢測儀器之精密度等諸多因素有關，
    因此僅憑尿液中呈甲基安非他命陽性反應，並無法精確推算
    吸食時間距採集時間之長短，惟依上述資料推斷，最長可能
    不會超過4 日，亦有前行政院衛生署藥物食品檢驗局81 年2
    月8 日（81）藥檢壹字第001156號函可資參照。因此尿液中
    呈嗎啡、甲基安非他命陽性反應，雖無法精確推算施用時間
    距採集尿液時間之長短，惟依上述資料推斷，最長可能不會
    超過26、96小時，而被告既供承其係將海洛因及甲基安非他
    命同置於鋁箔紙上燒烤，而同時施用海洛因及甲基安非，堪
    認被告應曾於前揭為警採尿時點回溯26小時之某時( 不含為
    警查獲至採尿期間) 施用海洛因及甲基安非他命，足證被告
    前開自白應與事實相符，應予信實。又被告前於97年間因施
    用第一、二級毒品案件，經本院以97年度毒聲字第278 號裁
    定送觀察、勒戒後，因認有繼續施用毒品傾向，復經本院以
    97年度毒聲字第1166號裁定令入戒治處所施以強制戒治，於
    98年1 月19日執行完畢釋放出所，並經臺灣板橋地方法院檢
    察署檢察官以98年戒毒偵字第84號為不起訴處分確定，其於
    前揭觀察、勒戒及強制戒治執行完畢釋放後5 年內，再犯本
    件施用第一、二級毒品之罪，依毒品危害防制條例第23條第
    2 項之規定，即應依法予以訴追處罰。從而，本案事證已臻
    明確，被告犯行洵堪認定，自應依法論科。
三、查海洛因及甲基安非他命分別係毒品危害防制條例第2條第2
    項第1款、第2款所規定之第一級毒品及第二級毒品，故核被
    告所為，係犯該條例第10條第1 項之施用第一級毒品罪及同
    條第2 項之施用第二級毒品罪。其施用前持有海洛因、甲基
    安非他命之低度行為，應為施用之高度行為所吸收，不另論
    罪。又被告係於事實欄所載時、地，以同一燒烤吸食行為同
    時施用第一級毒品海洛因及第二級毒品甲基安非他命，業據
    被告於本院準備程序訊問時供明無訛，且經遍查全卷，尚無
    足以證明被告所述與事實不符之積極證據資料，依罪疑唯輕
    原則，自應作有利於被告之認定，故被告同時施用第一級毒
    品海洛因及第二級毒品甲基安非他命之犯行，係屬想像競合
    犯，應從一重之施用第一級毒品罪處斷，公訴意旨未參酌上
    情而請求予以分論併罰，尚有未合。又被告前有如犯罪事實
    欄所載之論罪科刑執行情形，有上開臺灣高等法院被告前案
    紀錄表在卷可憑，其於受徒刑執行完畢後5 年內，故意再犯
    本件有期徒刑以上之罪，為累犯，應依刑法第47條第1 項加
    重其刑。爰審酌被告前經觀察、勒戒及強制戒治仍未能戒斷
    其施用毒品之惡習，惟其犯後坦承其過，態度良好，核施用
    毒品屬於自殘行為，犯罪手段尚屬輕微，及其犯罪動機、目
    的、生活狀況、智識程度、所生危害等一切情狀，量處如主
    文所示之刑，以資懲儆。
據上論斷，應依刑事訴訟法第273 條之1 第1 項、第299 條第1
項前段，毒品危害防制條例第10條第1 項、第2 項，刑法第11條
前段、第47條第1 項、第55條，判決如主文。
本案經檢察官黃致中到庭執行職務。
中    華    民    國   099    年    6     月    30    日
                  刑事第十四庭   法  官   陳昭筠
上列正本證明與原本無異。
如不服本判決，應於判決送達後10日內敘明上訴理由，向本院提
出上訴狀 (應附繕本) ，上訴於臺灣高等法院。其未敘述上訴理
由者，應於上訴期間屆滿後20日內向本院補提理由書「切勿逕送
上級法院」。
                                 書記官   黃文儀
中    華    民    國    99    年    6     月    30    日
附錄本案論罪科刑法條全文
毒品危害防制條例第10條
施用第一級毒品者，處6 月以上5 年以下有期徒刑。
施用第二級毒品者，處 3 年以下有期徒刑。

司法院資訊處製作；財團法人民間司法改革基金會備份。
